最　高　行　政　法　院　裁　定
                                     100年度裁字第2162號
上  訴  人　辛紹祺
　　　　　　　　　　　　　送達代收人　辛虎
被 上訴 人　新北市政府
代　表　人　朱立倫
被 上訴 人　新北市政府衛生局
代　表　人　林雪蓉
被 上訴 人　高雄市政府
代　表　人　陳菊
被 上訴 人　行政院衛生署
代　表　人　邱文達
被 上訴 人　高雄市三民區第二衛生所
代　表　人　陳仁候
上列當事人間醫療法事件，上訴人對於中華民國99年8月12日臺
北高等行政法院97年度訴字第2789號判決，提起上訴，本院裁定
如下：
　　主  文
上訴駁回。
上訴審訴訟費用由上訴人負擔。
　　理  由
一、被上訴人新北市政府（民國99年12月25日由臺北縣政府改制
    ）之代表人原為周錫瑋，99年12月25日改由朱立倫擔任；被
    上訴人新北市政府衛生局（99年12月25日由臺北縣政府衛生
    局改制）之代表人原為許銘能，99年12月25日改由林雪蓉擔
    任；被上訴人行政院衛生署（下稱衛生署）之代表人原為楊
    志良，100年1月31日改由邱文達擔任。此有被上訴人新北市
    政府提出之函文及被上訴人新北市政府衛生局提出之新北市
    政府令與衛生署提出之行政院令在卷足稽，茲各據彼等擔任
    新任代表人時分別具狀聲明承受訴訟，均核無不合，應予准
    許。
二、按對於高等行政法院判決之上訴，非以其違背法令為理由，
    不得為之，行政訴訟法第242條定有明文。依同法第243條第
    1項規定，判決不適用法規或適用不當者，為違背法令；而
    判決有同條第2項所列各款情形之一者，為當然違背法令。
    是當事人對於高等行政法院判決上訴，如依行政訴訟法第24
    3條第1項規定，以高等行政法院判決有不適用法規或適用不
    當為理由時，其上訴狀或理由書應有具體之指摘，並揭示該
    法規之條項或其內容；若係成文法以外之法則，應揭示該法
    則之旨趣；倘為司法院解釋或本院之判例，則應揭示該判解
    之字號或其內容。如以行政訴訟法第243條第2項所列各款情
    形為理由時，其上訴狀或理由書，應揭示合於該條項各款之
    事實。上訴狀或理由書如未依此項方法表明，或其所表明者
    與上開法條規定不合時，即難認為已對高等行政法院判決之
    如何違背法令有具體之指摘，其上訴自難認為合法。
三、緣上訴人係「一生診所」之負責醫師，97年3月25日於網際
    網路（http://mvp137.104web.com.tw/）刊登「……優惠方
    案三：一生永久除毛療程脈衝光單次3,000買5贈1回饋價16,
    000」等文詞之廣告，涉及以不正當方法招攬醫療業務，經
    被上訴人高雄市三民區第二衛生所查獲移送新北市政府衛生
    局，經新北市政府認定上訴人違反醫療法第61條第1項之規
    定，於97年4月25日以北府衛醫字第0970034018號行政處分
    書（下稱原處分），依同法第103條第1項規定，裁罰新臺幣
    60,000元。上訴人不服，遂循序提起撤銷、確認、課予義務
    、一般給付及附帶請求民事賠償等類訴訟，其所請求對象及
    聲明內容如原判決附件第1頁至第20頁所示。
四、本件上訴人不服臺北高等行政法院之判決，係略以：(1)原判
    決無視訴願法第14條、行政訴訟法第106條及第241條等規定
    ，違反「依法行政原則」、「法律優越原則」、「法律保留
    原則」、「明確性原則」、「信賴保護原則」、「平等原則
    」等行政法一般行政原則。其行為與所引據法規因為欠缺法
    律之明確授權與違反法律保留原則，而發生合法性問題，嚴
    重侵害人民之基本權，使人民依法請求行政救濟與司法訴訟
    合法權利無端喪失，違反憲法第16條、第23條、第24條規定
    。(2)本件行政處分係由行政機關違法、違憲主動發動行政處
    分程序，寄發行政處分書，涉嫌侵害人民自由權利，訴願法
    第14條未能訂定由人民主動發動且能保障人民擁有足夠提起
    訴願的期限，顯然違憲違法。又行政訴訟法第106條及第241
    條亦未能訂定由人民主動發動且能保障人民擁有足夠提起行
    政訴訟和上訴的期限，顯然違憲違法。又行政機關及司法人
    員完成訴願決定、行政訴訟之判決並無相對期限之限制，且
    無法條規定行政機關需於封面明顯註明提示行政處分程序及
    救濟程序之送達與時效法規，實在荒唐。訴願決定認上訴人
    訴願逾期，顯引用上開違憲法規，侵害人民提起行政救濟之
    自由與權利，並間接限制人民遷移、工作、求學、旅行、居
    住等自由與權利。(3)訴願法、行政程序法及行政訴訟法關於
    送達之規定，皆無將由郵政機關行送達者以郵務人員為送達
    人可將大廈管理員視為合法之受送達人之明文規定，因為一
    般大廈管理員並未得到當事人之拆閱郵件授權，故無法得知
    郵件內容，法條僅規定同居人、受雇人、居住於同一住宅之
    主人或行政訴訟法第71條規定之接收郵件人員得視為合法之
    受送達人。則被上訴人新北市政府衛生局未將原處分於97年
    5月5日完成送達予上訴人簽收，卻由郵政機關郵務人員誤交
    寄公寓大廈管理委員會大廳警衛(非法定受送達人)，違反訴
    願法、行政程序法及行政訴訟法關於「送達」與「受送達人
    」之相關法條規定。(4)新北市政府衛生局及高雄市三民區第
    二衛生所公務人員執行職務有偏頗，涉嫌隨意以醫療法所稱
    「違法醫療廣告」、或「以不正當方法招攬病人」為名罰鍰
    擾民，卻行「創造行政業務績效」甚或「瀆職圖利」之嫌，
    明確違反「依法行政原則」、「法律優越原則」、「法律保
    留原則」、「明確性原則」、「信賴保護原則」、「平等原
    則」、「比例原則」等行政法一般行政原則而無效。(5)一生
    診所附設台大一生醫學美容中心之醫療部，依據醫療法第85
    條第2項規定係屬網站網頁以網際網路提供資訊，向主動上
    網查詢點閱之客戶提供醫學美容服務營業資訊，並非招攬病
    人，亦非原處分所認定之「不正當方法招攬病人」，並未違
    反相關醫療法規，不受醫療法第85條第1項所定內容範圍之
    限制，非醫療法第85條第1項所稱之醫療廣告。退萬步言，
    即使「一生診所」附設「醫學美容中心」網頁資訊招攬之對
    象是「醫療部」之客戶，被上訴人新北市政府衛生局也無權
    擅自擴張解釋「醫療法第61條」並錯誤引用「衛署醫字第09
    40203047號函」之規定於「醫療機構以網際網路提供之資訊
    」，更濫用「違法醫療廣告」與「不當招攬病人」等違憲違
    法之舉報審查為名，對上訴人進行明顯違憲違法之侵權行政
    行為。其所引用之「醫療法第61條」和「衛署醫字第094020
    3047號函」規定也因違憲違法而使其行政處分自始無效。(6)
    衛生署於94年2月5日呈立法院修正通過醫療法第85條第1項
    規定，係屬訂定違憲法律之違憲違法行政行為。其中所稱「
    醫療廣告，其內容以下列事項為限」之規定，由於係涉及限
    制甚或侵害人民基本權利（營業權、職業權、工作權、言論
    自由）之條文，應依行政法一般原則與憲法第23條規定，由
    立法機關以法律直接明確詳細規定或以直接明確之法律條文
    授權行政機關訂定嚴謹詳細內容，顯已違反憲法和行政法一
    般原則嚴重侵害人民基本權。醫療法第85條第1項與其相關
    行政法規、命令、處分皆應立即限縮或暫停適用。(7)醫療機
    構以網際網路提供之資訊內容，需由上網民眾經由主動點選
    醫療機構網站，再由醫療機構經網際網路將網頁所載之資訊
    內容傳送給要約索取資訊之民眾，其內容如無違法之情事，
    「醫療機構以網際網路提供之資訊」實屬憲法保障人民之基
    本權，不得由未經法律直接明確授權之行政機關隨意訂定行
    政法規命令限制。醫療法第85條第2項條文規定「其管理辦
    法由中央主管機關定之」之模糊條文內容，顯已違反憲法和
    行政法一般原則嚴重侵害人民基本權。醫療法第85條第2項
    與其相關行政法規、命令、處分皆應立即限縮或暫停適用。
    (8)衛生署94年3月17日衛署醫字第0940203047號公告係中央
    主管機關應依醫療法第61條第1項規定所明確直接授權訂定
    。惟該公告內容已明顯超越母法法律條文之授權範圍。故原
    處分已違反「明確性原則」與「依法行政原則」等行政法一
    般原則與行政程序法和中央法規標準法之規定，此項法規命
    令因欠缺法律之明確授權與違反法律保留原則，並有違信賴
    保護原則等語。
五、經查，原審綜合全辯論意旨及調查證據之結果，業於判決理
    由就本件相關爭點詳為審酌並明上訴人主張各節為不可採
    之理由，其認事用法並無違誤，並已明確論述其事實認定之
    依據及得心證之理由，對上訴人在原審之主張如何不足採之
    論證取捨等事項，亦均有詳為論斷，其所適用之法規與該案
    應適用之法規並無違背，與解釋、判例亦無牴觸，並無所謂
    判決不適用法規或適用不當等違背法令之情形，於法尚無違
    誤。上訴意旨或係重述其在原審業經主張而為原判決摒棄不
    採之陳詞，或係就原審取捨證據、認定事實之職權行使事項
    為指摘，或係執其個人主觀歧異之法律見解，就原審所為論
    斷者，泛言未論斷，而非具體表明合於不適用法規、適用法
    規不當、或行政訴訟法第243條第2項所列各款之事實，自難
    認對原判決之如何違背法令已有具體之指摘。依首開規定及
    說明，應認其上訴為不合法。
六、據上論結，本件上訴為不合法。依行政訴訟法第249條第1項
    前段、第104條，民事訴訟法第95條、第78條，裁定如主文
    。
中　　華　　民　　國　　100　 年　　8　　 月　　25　　日
                    最高行政法院第五庭
                        審判長法官　藍　獻　林
                              法官　廖　宏　明
                              法官　姜　素　娥
                              法官　林　文　舟
                              法官　胡　國　棟

以  上  正  本  證  明  與  原  本  無  異
中　　華　　民　　國　　100　 年　　8　　 月　　25　　日
　　　　　　　　　　　　　　　書記官　賀　瑞　鸞